【裁判字號】    89,自,185
【裁判日期】    890809
【裁判案由】    侵占
【裁判全文】
臺灣板橋地方法院刑事判決                          八十九年度自字第一八五號
    自  訴  人  永展交通有限公司
    代  表  人  丙○○
    代  理  人  乙○○
    被      告  甲○○
右列被告因侵占案件，經自訴人提起自訴，本院判決如左：
    主  文
甲○○無罪。
    理  由
一、自訴意旨略以：被告甲○○自民國八十八年八月四日起，即與自訴人永展交通有
    限公司（下稱永展公司）訂立營業小客車租賃契約，以每日新台幣（下同）六百
    元之租金，向自訴人租用五Ｌ－七六九號營業小客車，詎甲○○於於租賃自訴人
    所有之前開營業小客車後，自八十八年九月十七日起即未能按時繳交租金，並意
    圖為自己不法之所有，將前開車輛侵占入己，拒不將車駛回公司，經自訴人催促
    返還，亦置之不理，因認被告涉有刑法第三百三十五條第一項之侵占罪嫌。
二、按犯罪事實應依證據認定之，無證據不得推定其犯罪事實，刑事訴訟法第一百五
    十四條定有明文。又按侵占罪之主觀要件，須持有人變易其原來之持有意思而為
    不法所有之意思，如僅將持有物延不交還，不能遽論以該罪。最高法院二十三年
    上字第一九一五號判例可資參照。訊據被告甲○○堅決否認有何侵占犯行，辯稱
    ：伊係以租售之方式向自訴人租車，即租賃車輛繳納租金達十一個月（每月一萬
    五千元），該車即歸伊所有，伊繳了幾期後，自八十九年三月起，因伊年紀大、
    生意不好，加上修車花費五、六萬元，所以無法按時繳租金，又不好意思面對自
    訴人，所以一直未找自訴人解決，現伊已與自訴人達成民事上和解，伊並無侵占
    上開車輛之意思等語。
三、經查：訊據自訴代理人乙○○亦陳稱被告係以租售之方式租賃本件車輛，且自八
    十八年九月起原均有按時繳租，後來始因故未能按時繳租等情無訛，被告既係以
    租售之方式租車，則於租金繳納完畢後即得取得上開車輛之所有權，被告是否有
    侵占該車輛之必要已有可疑，且被告年事已高（六十歲），以營業車輛謀生本屬
    不易，其自八十八年九月起原均有按時繳租，其後因年紀、營運及車輛狀況等因
    素，致收入減少無法按時繳納租金，非無可能，被告因無錢繳租，一時不敢面對
    自訴人，亦屬常情，是尚難僅以被告一時未能將車返還自訴人，遽認被告有侵占
    該車輛之意思與犯行，況被告就本件所欠租金，業與自訴人達成民事和解，有和
    解書一紙在卷可稽，是亦難謂被告有將上開車輛據為己有之不法所有意圖。則被
    告前開所辯並無侵占上開車輛之意思云云，尚值採信。
四、綜上所陳，被告既未變易其原來之持有意思為不法所有之意思，僅因故一時未能
    將所持有之上開車輛按時返還自訴人，揆諸前揭最高法院判例意旨，尚難遽以刑
    法上之侵占罪相繩。此外，復查無其他積極之證據足資證明被告涉有自訴人所指
    之前開侵占犯行，從而，既不能證明被告犯罪，自應為被告無罪之諭知。
據上論斷，應依刑事訴訟法第三百四十三條、第三百零一條第一項前段，判決如主文
。
中      華      民      國      八十九      年      八      月    九    日
                                臺灣板橋地方法院刑事第二庭
                                    法  官  林  春  長
右正本證明與原本無異
如不服本判決應於送達後十日內向本院提出上訴狀
                                    書記官  邱  美  龍
中      華      民      國      八十九      年      八      月  十一    日


司法院資訊處製作；財團法人民間司法改革基金會備份。
